【裁判字號】    98,交聲,2608
【裁判日期】    981124
【裁判案由】    聲明異議
【裁判全文】
臺灣高雄地方法院交通事件裁定        98年度交聲字第2608號
原處分機關  交通部公路總局高雄區監理所
異  議  人  甲○○
即受處分人
上列異議人即受處分人因違反道路交通管理處罰條例案件，對於
高雄市政府交通局民國98年9 月3 日所為之裁決（高市交裁字第
裁32-B00000000號）聲明異議，本院裁定如下：
    主  文
原處分撤銷。
甲○○汽車駕駛人，駕駛汽車經測試檢定酒精濃度超過規定標準
，處罰鍰新臺幣壹萬玖仟伍佰元，並應吊扣自用小客車駕駛執照
拾貳個月及接受道路交通安全講習。
    理  由
一、原處分意旨略以：異議人即受處分人甲○○於民國98年9 月
    14日下午2 時36分許，駕駛車牌號碼ZN-3171 號自用一般小
    客貨車，在高雄縣大寮鄉○○路139 之18號前，為警查獲酒
    後駕車，並測得其呼氣酒精濃度達每公升0.35毫克，而有「
    汽車駕駛人酒精濃度超過規定標準（0.25-0.4）」之違規，
    依道路交通管理處罰條例第35條第1 項第1 款規定，裁處受
    處分人罰鍰新臺幣（下同）19,500元、吊扣駕駛執照12個月
    ，並應參加道路交通安全講習等語。
二、聲明異議意旨略以：異議人前因酒後駕駛自小客車為警查獲
    ，除經監理所裁處罰鍰19,500元外，並吊扣異議人之大客車
    駕駛執照，惟異議人因工作關係需使用大客車駕駛執照，爰
    請求撤銷吊扣大客車駕駛執照之處分等語。
三、按汽車駕駛人飲用酒類或其他類似物後其吐氣所含酒精濃度
    超過每公升0.25毫克者，不得駕車；小型車駕駛人，駕駛汽
    車經測試檢定其吐氣所含酒精濃度超過每公升0.25毫克以上
    未滿0.4 毫克，且於期限內繳納罰鍰或到案聽候裁決者，處
    19,500 元罰鍰，並當場移置保管該汽車及吊扣其駕駛執照1
    年，且應接受道路交通安全講習，道路交通安全規則第114
    條第2 款、道路交通管理處罰條例第35條第1 項第1 款、第
    24條第1 項第2 款、違反道路交通管理事件統一裁罰基準表
    分別定有明文。復按94年12月14日修正，並自95年3 月1 日
    施行之道路交通管理處罰條例第68條規定，汽車駕駛人，因
    違反本條例及道路交通安全規則之規定，受吊銷駕駛執照處
    分時，吊銷其持有各級車類之駕駛執照。查其修正過程與修
    正條文，立法委員認為原條文「汽車駕駛人，因違反本條例
    及道路交通安全規則之規定，受吊扣或吊銷駕駛執照處分時
    ，受吊扣或吊銷其持有各級車類之駕駛執照」將違法或違規
    駕駛人所持有各級車類之駕駛執照一併吊扣或吊銷，失之過
    酷，對於人民工作與生活影響過鉅，有違比例原則，經與交
    通部協商後，乃將其中「受吊扣處分者，吊扣其持有各級車
    類之駕駛執照」部分之規定刪除。是駕駛人違反道路交通管
    理處罰條例第35條第1 項第1 款之規定而受吊扣駕駛執照處
    分時，依修正後同法第68條規定並參照其修正意旨，應僅得
    吊扣違規或違法當時駕駛車類之駕駛執照。又雖酒醉駕車行
    為均製造法所不容許之風險，以風險製造之立場觀之，並不
    因駕駛車輛種類之不同，而有所差別。但從風險實現之觀點
    而言，酒醉駕駛車類之不同，其對於交通安全衍生之實害結
    果也有所差異，如駕駛人駕駛低一級之車類違反本條例之規
    定時，不論其所造成之實害結果，而一律吊扣駕駛人所持有
    之各類駕照，亦有違反相同事件相同處理，不同事件不同處
    理之平等原則（參照臺灣高等法院暨所屬法院97年法律座談
    會刑事類提案第40號研討結果）。
四、經查：
  (一)異議人於98年9 月14日，酒後駕駛車牌號碼ZN-3171 號自小
    客車，於同日下午2 時36分許，行經高雄縣大寮鄉○○路
    139 之18號前為警攔檢測得其呼氣所含酒精濃度達每公升
    0.35毫克而當場舉發，嗣並經原處分機關裁處罰鍰19,500元
    ，吊扣駕駛執照12個月及施以道路交通安全講習之事實，為
    異議人所不爭執，且有高雄縣政府警察局98年9 月14日高縣
    警交字第N00000000 號舉發違反道路交通管理事件通知單、
    交通部公路總局高雄區監理所98年9 月15日高監自裁字第8O
    -NO0000000號違反道路交通管理事件裁決書各1 份在卷可參
    ，堪信為真實。
  (二)另按汽車駕駛人取得高一級車類之駕駛資格者，應換發駕駛
    執照，並准其駕駛較低級車類之車輛：二、已領有大客車駕
    駛執照者，得駕駛大貨車、代用大客車、大客貨兩用車、曳
    引車、小型車、輕型機器腳踏車，道路交通安全規則第61條
    第1 項第2 款定有明文，即所謂之「一人一照原則」。查本
    件異議人領有大客車駕駛執照，有證號查詢汽車駕駛人資料
    、交通部公路總局高雄區監理所函文各1 紙附卷可憑，依上
    開規定，異議人自得駕駛小型車。原處分機關雖以交通部97
    年1 月24日交路字第0970015997號函為據，認倘異議人有應
    受吊扣駕駛執照處分之情形時，應以其違規當時所領有之駕
    駛執照為吊扣處分之標的云云，惟異議人違規當時係駕駛小
    型車，已如前述，如逕予吊扣異議人違規當時並未駕駛車類
    之駕駛執照，將影響異議人工作及生活甚鉅，甚而危及其日
    後就業謀生，與吊扣駕照係為杜絕異議人將來繼續酒醉駕車
    之目的，顯失均衡，而與比例原則相違，是揆諸前揭規定及
    說明，原處分機關僅得吊扣異議人酒駕當時駕駛車類（即自
    用小客車）之駕駛執照。至上開一人一照原則，固於取得較
    高等級車類駕駛執照之駕駛人違規酒駕時，因異議人無較低
    等級之駕照可供吊扣，而產生技術層面之困難，然交通主管
    機關非不得於大客車駕駛執照上或電腦檔存資料註記吊扣自
    用小客車駕照，限制異議人之駕駛資格，或以立法方式解決
    ，故自不得率爾代以吊扣異議人所領有之較高等級車類駕駛
    執照（參見臺灣高等法院98年法律座談會刑事類提案第20號
    、第23號研討結果）。
  (三)綜上所述，原處分機關逕行吊扣異議人之駕駛執照，難謂適
    法。是異議人聲明異議為有理由，應由本院將原處分撤銷，
    重新諭知如主文第2 項所示之處分。
五、據上論斷，應依道路交通案件處理辦法第20條前段，裁定如
    主文。
中    華    民    國    98    年    11    月    24    日
                  交通法庭    法  官   吳佳樺
以上正本證明與原本無異。
如不服本裁定，應於收受送達後5 日內向本院提出抗告狀。
中    華    民    國    98    年    11    月    24    日
                              書記官   廖佳玲


司法院資訊處製作；財團法人民間司法改革基金會備份。
